臺灣彰化地方法院刑事判決
111年度訴字第239號
公  訴  人  臺灣彰化地方檢察署檢察官
被      告  施焜榮



指定辯護人  張家豪律師
上列被告因違反毒品危害防制條例等案件，經檢察官提起公訴（
110年度偵字第1796、2656、6032號），本院判決如下：
    主  文
施焜榮犯如附表所示之罪，各處如該表「主文」欄所示之刑及沒
收。
    犯罪事實
一、施焜榮明知甲基安非他命屬毒品危害防制條例第2條第2項第
    2款所列第二級毒品，不得販賣、轉讓及持有，亦明知甲基
    安非他命同時係藥事法第22條第1項第1款所公告之禁藥，不
    得非法轉讓，竟先後實行下列犯行：
　㈠基於販賣第二級毒品以營利之犯意，持用三星廠牌、不詳型
    號之行動電話（含0000000000門號〈下稱門號①〉SIM卡1張，
    未據扣案）作為聯繫工具，於民國109年12月20日上午10時3
    分57秒、10時57分26秒、11時40分26秒，與李浩樺所持用00
    00000000門號通話聯繫，並達成甲基安非他命交易合意後，
    施焜榮即於同日上午11時40分26秒通話完畢稍後，前往李浩
    樺位於彰化縣花壇鄉住處（地址詳卷），李浩樺當場交付價
    金新臺幣（下同）1千元與賴意昇收受，賴意昇則於同年月2
    2日晚間7時許，前往李浩樺上開住處樓下，將甲基安非他命
    1包（重量不詳）放在李浩樺停放該處之機車置物箱內，以
    此方式販賣交付第二級毒品甲基安非他命與李浩樺。
  ㈡賴建銘於110年1月25日上午8時44分許稍後，騎乘車牌號碼00
    0-0000號普通重型機車（下稱甲車），前往施焜榮位於彰化
    縣○○鄉○○路000巷0號住處，施焜榮乃基於轉讓禁藥犯意，於
    賴建銘停留該址期間某時（同日上午11時40分前），在房間
    內無償轉讓甲基安非他命（數量不詳，無證據證明淨重已達
    10公克以上）與賴建銘當場施用。
二、案經彰化縣警察局和美分局報請臺灣彰化地方檢察署檢察官
    偵查起訴。
    理  由
壹、程序方面
    被告以外之人於審判外之陳述，雖不符前4條之規定，而經
    當事人於審判程序同意作為證據，法院審酌該言詞陳述或書
    面陳述作成時之情況，認為適當者，亦得為證據，刑事訴訟
    法第159條之5第1項定有明文。查本判決作為認定被告施焜
    榮犯罪之被告以外之人於審判外陳述，於本院審判程序時，
    檢察官、被告暨辯護人均同意作為證據（訴字卷第231頁）
    ，本院並已依法踐行調查證據程序，另審酌此等證據資料作
    成時並無違法不當之瑕疵，亦無其他依法應排除證據能力之
    情形，乃認以之作為證據要屬適當，均得採為本件認定事實
    之依據。
貳、實體方面
一、認定事實所憑證據及認定之理由　　
  ㈠上開犯罪事實，各據證人李浩樺、賴建銘於警詢及偵訊時證
    述綦詳（李浩樺部分詳見警一卷第47、61至64頁、偵一卷第
    221至222頁、偵二卷第81至83頁；賴建銘部分詳參警二卷第
    57至61頁、偵一卷第181至183頁、偵三卷第77至78頁），並
    有附表「佐證書證」欄所示書證在卷可稽，復經被告於警詢
    、偵訊、本院準備程序及審判程序均坦承不諱（警二卷第12
    至14頁、偵一卷第109至111頁、偵二卷第57至58頁、訴字卷
    第138至143、231至233頁），足認其之任意性自白核與事實
    相符，可堪採為認定事實之依據。
　㈡次者，「安非他命」係屬毒品危害防制條例第2條第2項第2款
    所列之第二級毒品，「甲基安非他命」則屬同條項款附表所
    載之相類製品，依行政院衛生署管制藥品管理局（改制為衛
    生福利部食品藥物管理署）之相關函釋，二者雖多為硫酸鹽
    或鹽酸鹽，可溶於水，為白色、略帶苦味之結晶，但使用劑
    量及致死劑量，仍屬有別。安非他命與甲基安非他命，雖係
    毒性有差別之第二級毒品，惟目前國內發現者似都為甲基安
    非他命之鹽酸鹽（最高法院108年度台上字第712號判決意旨
    參照）。查被告、證人李浩樺及賴建銘等三人於警詢及偵訊
    時，針對彼此間交易或轉讓之毒品種類，固均供稱係「安非
    他命」等語（出處詳前載），惟此應僅係一般口語習用之稱
    呼，以現時國內施用毒品者施用之安非他命類藥物，實以「
    甲基安非他命」為常，鮮有為「安非他命」者，揆諸前開說
    明，其等所稱之「安非他命」實乃「甲基安非他命」之誤，
    此節亦經被告於本院審判程序時肯認無訛（訴字卷第232頁
    ）。基此，起訴書犯罪事實欄將被告販賣或轉讓之標的記載
    為「安非他命」，應屬誤載，復業經公訴檢察官於審判程序
    時當庭更正為「甲基安非他命」（訴字卷第231頁），本院
    自得依此更正後之事實為審理，附此敘明。
  ㈢按販賣毒品係違法行為，非可公然為之，且有其獨特之販售
    通路及管道，復無一定之公定價格，容易增減分裝之份量，
    而每次買賣之價量，可能隨時依雙方關係深淺、資力、需求
    量及對行情之認知、毒品純度、來源是否充裕、查緝是否嚴
    緊、購買者被查獲時供述購買對象之可能風險評估等，而異
    其標準，非可一概而論，且販賣者從各種「價差」、「量差
    」或「純度」牟取利潤方式，亦有差異，然其所圖利益之非
    法販賣行為目的，則屬相同，並無二致。況毒品物稀價昂，
    取得不易，且毒品之非法交易，向為政府查禁森嚴且重罰不
    寬貸，衡諸常情，倘非有利可圖，殊無必要甘冒持有毒品遭
    查獲、重罰之極大風險，無端提供毒品供他人施用（最高法
    院109年度台上字第592號判決意旨參照）。查本件固無從得
    悉被告實行犯罪事實欄一㈠犯行前，其購入甲基安非他命之
    價格成本為何，然衡情其並無購入價昂之毒品，再無利益提
    供李浩樺之可能。且被告於本院準備程序及審判程序時，均
    自承確有從中賺取自己施用份量之量差等語在案（訴字卷第
    142、232頁），自堪認被告實行該次犯行時，確係為藉由販
    賣甲基安非他命牟取利益，其主觀上確實具有營利之意圖甚
    明。
  ㈣綜上所述，本案事證明確，被告犯行均堪認定，俱應依法論
    科。　　
二、論罪科刑
  ㈠所犯罪名及罪數認定：
　⒈查甲基安非他命乃係毒品危害防制條例第2條第2項第2款所定
    第二級毒品，不得販賣及持有：且甲基安非他命同由中央衛
    生主管機關即行政院衛生署（現已改制為衛生福利部）公告
    列為藥事法第22條第1項第1款所規定之禁藥，依法亦不得轉
    讓。又行為人明知禁藥甲基安非他命而轉讓者，除成立毒品
    危害防制條例第8條第2項轉讓第二級毒品罪外，亦構成藥事
    法第83條第1項轉讓禁藥罪，屬於同一犯罪行為同時有二種
    法律可資處罰之法規競合關係，應依「重法優於輕法」、「
    後法優於前法」等法理，擇一處斷。而毒品危害防制條例第
    8條第2項轉讓第二級毒品罪之法定本刑為「6月以上5年以下
    有期徒刑，得併科70萬元以下罰金」，至現行藥事法第83條
    第1項轉讓禁藥罪之法定本刑則為「7年以下有期徒刑，得併
    科5千萬元以下罰金」，從而，行為人轉讓甲基安非他命若
    無毒品危害防制條例第8條第6項及第9條所定轉讓毒品達一
    定數量或成年人對未成年人犯轉讓毒品罪，應予加重其刑之
    情形者，藥事法第83條第1項之罪法定本刑顯重於毒品危害
    防制條例第8條第2項之罪，依重法優於輕法之法理，應優先
    適用藥事法第83條第1項轉讓禁藥罪處斷（最高法院97年度
    台非字第397號、99年度台上字第1367號、第2786號判決意
    旨參照，惟該等判決係針對藥事法修正前之條文為論述，併
    此敘明）。故被告就犯罪事實欄一㈡犯行，所轉讓之甲基安
    非他命數量，既無積極證據足證淨重已達10公克以上，且毒
    品受讓人賴建銘復非未成年人或懷胎婦女，揆諸前揭說明，
    即應優先適用藥事法第83條第1項處斷。
  ⒉是核被告就犯罪事實欄一㈠所為，係犯毒品危害防制條例第4
    條第2項販賣第二級毒品罪；另其就犯罪事實欄一㈡所為，則
    犯藥事法第83條第1項轉讓禁藥罪。被告於犯罪事實欄一㈠販
    賣甲基安非他命前持有該毒品之低度行為，為其後販賣之高
    度行為所吸收，不另論罪。至於其在犯罪事實欄一㈡轉讓禁
    藥前持有甲基安非他命之行為，同為實質上一罪之階段行為
    ，高度之轉讓行為既已依藥事法加以處罰，依法律適用完整
    性之法理，其低度之持有甲基安非他命行為，不能再行割裂
    適用毒品危害防制條例加以處罰（最高法院82年度台上字第
    6613號、98年度台上字第5362號判決意旨參照），且藥事法
    未設有處罰持有禁藥之規定，自亦無為轉讓之高度行為吸收
    之餘地，併此敘明。又被告所犯前揭二罪間，犯意各別且行
    為互殊，應予分別處罰。
  ㈡刑之加重減輕事由：
　⒈累犯加重
　　被告前因施用毒品案件，經本院以106年度訴字第1363號、1
    07年度訴字第608號判決分別判處有期徒刑1年2月、10月確
    定，二案接續執行，於109年2月26日縮短刑期假釋出監併付
    保護管束，嗣於109年4月12日保護管束期滿，假釋未經撤銷
    視為執行完畢乙節，有臺灣高等法院被告前案紀錄表在卷可
    查（訴字卷第254至256頁），且被告於本院審理時，對於此
    前案資料暨檢察官所主張構成累犯之事由，亦是認無訛（訴
    字卷第234頁）。故被告於5年內故意再犯本件有期徒刑以上
    共2罪，均為累犯，俱應依刑法第47條第1項規定加重最高本
    刑（惟其中所涉販賣第二級毒品罪法定刑中之無期徒刑不得
    加重）。至於被告暨辯護人固辯以：前揭構成累犯基礎之前
    案係施用毒品，與本案販賣毒品、轉讓禁藥並無關聯性，應
    無加重其刑規定之適用等語（訴字卷第234至235頁），然審
    酌上述施用毒品前案犯行性質上雖屬自戕行為，與本案之行
    為態樣確有不同，然均屬違反國家毒品管制禁令之犯罪，且
    前案有經實際入監執行相當期間，竟於執行完畢未及一年，
    即陸續違犯本案屬於促進毒品流通罪質之犯罪，亦即行為情
    節較前案更為嚴重，顯見被告對於刑罰之反應力薄弱，並無
    司法院大法官釋字第775號解釋所示罪刑不相當之情形（最
    高法院108年度台上字第338號判決意旨參照），亦應依該規
    定同予加重最低本刑。
　⒉毒品危害防制條例第17條第2項
　⑴按犯毒品危害防制條例第4條至第8條之罪於偵查及歷次審判
    中均自白者，減輕其刑，毒品危害防制條例第17條第2項定
    有明文。又轉讓同屬禁藥之第二級毒品甲基安非他命（未達
    法定應加重其刑之一定數量）予成年人（非孕婦），依重法
    優於輕法之原則，擇較重之藥事法第83條第1項轉讓禁藥論
    處，如行為人於偵查及歷次審判中均自白，仍應適用毒品危
    害防制條例第17條第2項規定減輕其刑（最高法院109年度台
    上字第4243號判決意旨參照）。
　⑵針對犯罪事實欄一㈠所示販賣第二級毒品犯行，被告於審判中
    業已自白犯行，加以其先前於警詢及偵訊時，對於自己有先
    向證人李浩樺收受1千元現金，暨後續確有交付甲基安非他
    命1包與李浩樺等客觀情節，業均坦認在案，復同時承認其
    有藉出面購買之機會，從中謀取其個人施用利益之意圖，就
    主觀上牟利之意圖及客觀上交付毒品、收取價款等販賣毒品
    罪之主要部分為肯定之供述，仍堪認其已對販賣毒品之犯行
    為自白（最高法院107年度台上字第922號判決意旨參照）。
    故犯罪事實欄一㈠所示犯行，因被告於偵查及審判中業均有
    自白犯行，爰依毒品危害防制條例第17條第2項規定減輕其
    刑。
　⑶另被告就犯罪事實欄一㈡所示轉讓禁藥犯行，因其於偵查及審
    判中均有自白犯行，揆諸前開說明，自應依同規定減輕其刑
    。
　⒊毒品危害防制條例第17條第1項
　　被告於警詢時，固供稱其本件所販賣甲基安非他命之毒品來
    源，係經由友人游琮顯之協助，向綽號「阿堂」之人所購入
    （警一卷第14頁），然迄於本案言詞辯論終結前，偵查機關
    並未因被告之供述，查獲游琮顯或「阿堂」確實涉有販賣毒
    品相關事證，此有彰化縣警察局和美分局111年9月7日和警
    分偵字第1110023753號函附職務報告書在卷可憑（訴字卷第
    177頁），則被告即無毒品危害防制條例第17條第1項減刑事
    由之適用，併此敘明。
　⒋職是，被告就犯罪事實欄一㈠、㈡所示犯行，因均同時符合一
    項刑之加重事由（累犯），及一項減刑事由（偵審自白），
    爰依刑法第71條第1項規定，先加（法定刑為無期徒刑者除
    外）後減之。　
  ㈢刑罰裁量：
　　本院審酌被告明知國家針對毒品之管制禁令甚嚴，竟無視於
    此，猶實行本案販賣毒品、轉讓禁藥犯行，所為助長毒品流
    通，實屬不該；惟念其於案發後就全部犯行業已坦承在案，
    尚見悔意，再衡酌被告所販賣及轉讓甲基安非他命之數量，
    均非甚多；兼衡被告自稱國中畢業之智識程度，從事裝設消
    防工程設備工作，月薪約5至6萬元，未婚無子女，父母均已
    不在之家庭經濟生活狀況（詳訴字卷第235頁審判筆錄）等
    具體行為人責任基礎之一切情狀，分別量處如附表「主文」
    欄所示之刑，以示懲儆。而其所犯前開二罪，既分屬不得易
    科罰金且不得易服社會勞動之罪，及不得易科罰金然得易服
    社會勞動之罪，依刑法第50條第1項但書規定不得併合處罰
    ，自應俟本案確定後，由被告自行決定是否另依同條第2項
    規定請求檢察官聲請定應執行刑，附此敘明。
三、沒收部分
  ㈠按犯毒品危害防制條例第4條至第9條、第12條、第13條或第1
    4條第1項、第2項之罪者，其供犯罪所用之物，不問屬於犯
    罪行為人與否，均沒收之，同條例第19條第1項定有明文。
    查被告實行犯罪事實欄一㈠犯行時，係持用三星廠牌不詳型
    號之行動電話（含門號①SIM卡1張）與李浩樺聯繫一節，業
    經審認如前，案發後未經扣押於本案；而被告雖稱該行動電
    話嗣後有因游琮顯之竊盜另案，遭彰化縣警察局彰化分局三
    春派出所扣押（訴字卷第140頁），然經本院依被告所述情
    節調取游琮顯所涉相關案卷，均未見有扣押被告上開行動電
    話之情事（詳訴字卷第161、163頁），惟依前開法條規定，
    仍應依毒品危害防制條例第19條第1項規定，於犯罪事實欄
    一㈠犯行罪刑項下宣告沒收，且於全部或一部不能沒收或不
    宜執行沒收時，追徵其價額。
  ㈡至於被告實行犯罪事實欄一㈡犯行時，究竟有無使用同支行動
    電話與賴建銘通話聯繫一節，其先於準備程序時供稱：我忘
    記了，賴建銘和我之間有時候會打電話，有時他會去我家找
    我等語（訴字卷第142頁），其後於審判程序時則改稱：應
    該是用這支手機聯絡，但聯絡的目的是要請賴建銘載我去看
    醫生，後來賴建銘到我家看到我在施用，我才轉讓幾口給他
    施用等語（訴字卷第233頁），此外，卷內亦乏門號①之通訊
    監察譯文或相關通聯資料，可資判認被告實行此部分案行前
    ，確有使用該行動電話與賴建銘聯繫，暨聯繫之目的即是為
    了轉讓禁藥事宜，爰不於犯罪事實欄一㈡犯行罪刑項下，諭
    知沒收該行動電話。
　㈢再者，被告實行犯罪事實欄一㈠所示販賣第二級毒品犯行，獲
    有1千元之現金犯罪所得乙節，業經本判決認定在案，為避
    免被告坐享此部分犯罪所得，爰依刑法第38條之1第1、3項
    規定宣告沒收，且於全部或一部不能沒收或不宜執行沒收時
    ，追徵其價額。　
據上論斷，應依刑事訴訟法第299條第1項前段，判決如主文。
本案經檢察官賴志盛提起公訴，檢察官陳昭蓉、鄭積揚到庭執行
職務。
中　　華　　民　　國　　111 　年　　11 　月　　11　　日
                  刑事第八庭  審判長法  官  蘇品樺
　　　　　　　　　　　　　　　　    法  官  陳怡潔
　　　　　　　　　　　　　　　　    法  官  陳薏伩
以上正本證明與原本無異。
如不服本判決應於收受判決後20日內向本院提出上訴書狀，並應
敘述具體理由。其未敘述上訴理由者，應於上訴期間屆滿後20日
內向本院補提理由書（均須按他造當事人之人數附繕本)「切勿
逕送上級法院」。
中　　華　　民　　國　　111 　年　　11　　月　　11　　日
                                    書記官　林曉汾
附錄本案論罪科刑法條：
毒品危害防制條例第4條第2項
製造、運輸、販賣第二級毒品者，處無期徒刑或10年以上有期徒
刑，得併科新臺幣1千5百萬元以下罰金。
藥事法第83條第1項
明知為偽藥或禁藥，而販賣、供應、調劑、運送、寄藏、牙保、
轉讓或意圖販賣而陳列者，處7年以下有期徒刑，得併科新臺幣
5千萬元以下罰金。　　　　　　　　　　　　　　　　
　　　　　　　　　　　　　　　　
附表
編號 犯罪事實 佐證書證 主文 1 犯罪事實欄一㈠ 本院109年度聲監續字第1129號通訊監察書、門號①申設人資料暨通訊監察譯文（警一卷第89至90、93、106至107頁） 施焜榮販賣第二級毒品，累犯，處有期徒刑伍年貳月。未扣案三星廠牌、不詳型號之行動電話壹支（含0000000000門號SIM卡壹張），暨犯罪所得新臺幣壹仟元均沒收，於全部或一部不能沒收或不宜執行沒收時，分別追徵其價額。 2 犯罪事實欄一㈡ 甲車之車行文字紀錄、道路監視器影像、車輛詳細資料報表（警二卷第40至42、66頁）、賴建銘之臺灣彰化地方檢察署鑑定許可書、彰化縣警察局和美分局委託檢驗尿液代號與真實姓名對照表（偵一卷第127、145頁）、本院110年度毒聲字第316號裁定檢索資料、欣生生物科技股份有限公司111年1月20日濫用藥物尿液檢驗報告（訴字卷第107至108、115頁） 施焜榮犯轉讓禁藥罪，累犯，處有期徒刑叁月。